臺灣高等法院民事裁定　九十一年度重訴字第十二號
　　原　　　告　丙○○
　　被　　　告　乙○○
　　　　　　　　甲○○
右當事人間因請求侵權行為損害賠償事件，本院裁定如左︰
      主      文
原告之訴駁回。
訴訟費用由原告負擔。
      理      由
一、本件原告起訴主張被告乙○○於民國（下同）七十九年間夥同被告甲○○及訴外
    人呂菁菁、李榮章等再台北市○○○路○段九十六號十樓設立江喬投資雜誌股份
    有限公司、江喬國際財務顧問有限公司、巨星水泥國際股份有限公司等合稱斌林
    集團，由被告乙○○出任董事長，渠等共同以招募投資方式陸續使原告交付新台
    幣（下同）一千四百零七萬元，其過程詳如卷附：(一)臺灣台北地方法院檢察署八
    十年度偵緝字第九一號對李榮章之起訴書；(二)臺灣台北地方法院八十一年度訴緝
    字第一九三號刑事判決；(三)本院八十三年度重上更（三）字第六一號刑事判決所
    載，被告共同違反銀行法等行為，致原告損失一千四百零七萬元，為此依侵權行
    為損害賠償之法律關係，提起附帶民事訴訟，請求被告應連帶給付原告一千四百
    零七萬元及自本訴狀繕本送達被告之次日起至清償日止，以年息百分之五計算之
    利息，並陳明願供擔保請准宣告假執行等語。
二、按刑事法院依刑事訴訟法第五百零四條第一項以裁定將附帶民事訴訟移送同院民
    事庭，依同條第二項規定，固應免納裁判費。然所應免納裁判費之範圍，以移送
    前之附帶民事訴訟為限，一經移送同院民事庭，即應適用民事訴訟法之規定。如
    原告於移送民事庭後，為訴之變更，追加或擴張應受判決事項之聲明，超過移送
    前所請求之範圍者，就超過移送前所請求之範圍部分，仍有繳納裁判費之義務，
    最高法院七十六年台上字第七八一號判例意旨參照。查原告丙○○於本院刑事庭
    八十九年度上更（一）字第一一七五號違反銀行法案件審理中，依侵權行為損害
    賠償之法律關係，提起附帶民事訴訟，請求被告連帶給付原告一千四百零七萬元
    並法定遲延利息，嗣於刑事庭將附帶民事訴訟部分裁定移送本院民事庭後，復追
    加依借貸法律關係請求被告給付一千三百三十五萬元（嗣擴張金額為一千四百零
　　七萬元），該追加部分非屬刑事附帶民事訴訟範圍，揆諸上開判例意旨，原告仍
　　有繳納裁判費之義務。本院已於九十一年七月九日言詞辯論期日，當庭命原告應
　　於十四日內就追加借貸關係部分補繳訴訟費用二十萬零二百五十元，有當日言詞
　　辯論筆錄可按，茲已逾限，原告仍未補正，其追加起訴部分，於法不合，應予駁
　　回。
三、次按附帶民事訴訟係因犯罪而受損害之人請求回復其損害之程序，其請求之範圍
    ，應依民法之規定，故附帶民事訴訟必限於起訴之犯罪事實侵害個人私權，致生
    損害者，始得提起之。本院二十六年鄂附字第二二號著有判例。相對人違反銀行
    法之行為，縱有其事，係破壞國家有關經營銀行業務應經特許之制度，而非直接
    侵害個人法益之犯罪，抗告人亦非因相對人犯銀行法之罪而受損害之人，依前開
    判例要旨，其提起刑事附帶民事訴訟，請求相對人賠償，自非合法（最高法院八
    十年台抗字第二四０號裁定意旨參照）。查被告乙○○、甲○○係因共同行為負
    責人，因法人違反非銀行不得經營收受存款業務之規定，經本院依其行為時之銀
    行法第一百二十五條第一項、第二項規定，分別判處甲○○有期徒刑一年、乙○
    ○有期徒刑一年四月，有本院八十三年度重上更（三）字第六一號、八十九年度
    上更（一）字第一一七五號刑事判決附卷可稽，揆諸前揭說明，被告違反銀行法
    之行為，係破壞國家有關經營銀行業務應經特許之制度，非直接侵害原告個人法
    益之犯罪，原告非因被告犯銀行法之罪而受損害之人，依上開判例意旨，其因被
　　告違反銀行法之犯罪行為提起刑事附帶民事訴訟，請求被告連帶賠償，於法不合
　　。
四、據上論結，本件原告提起附帶民事訴訟，請求被告應連帶給付原告一千四百零七
    萬元及自本訴狀繕本送達被告之次日起至清償日止，以年息百分之五計算之利息
    及假執行之聲請均不合法，應駁回之。依民事訴訟法第四百六十三條、第二百四
    十九條第一項第六款規定，裁定如主文。
中　　　華　　　民　　　國　　九十一　　年　　　九　　　月　　 十九　　 日
                                民事第十五庭
                            　　　　審判長法  官　劉  靜  嫻
                            　　　　　　　法  官　吳  光  釗
                            　　　　　　　法  官　陳  昆  煇
右正本係照原本作成。
如不服本裁定，應於收受送達後十日內向本院提出抗告狀，並應繳納抗告費新台幣四
十五元正。
中　　　華　　　民　　　國　　九十一　　年　　　九　　　月　　 廿三　　 日
  　　　　　　　　　　　　　　　　　　　　書記官  李  佳  樺
